臺灣臺南地方法院民事裁定　九十四年度小上字第八四號
　　上　訴　人　台南市政府
　　法定代理人　許添財
　　被上訴人　　甲○○
右當事人間請求給付租金事件，上訴人對於中華民國九十三年十月二十七日本院臺南
簡易庭九十三年度南小字第一九六四號第一審判決提起上訴，本院裁定如左：
    主　　　文
上訴駁回。
第二審訴訟費用由上訴人負擔。
    理      由
一、按對於小額程序之第一審裁判之上訴，非以其違背法令為理由，不得為之，又上
    訴狀應記載上訴理由，並表明原判決所違背之法令及其具體內容，依訴訟資料可
    認原判決有違背法令之具體事實，民事訴訟法第四百三十六條之二十四第二項及
    第四百三十六條之二十五分別定有明文。且依同法第四百三十六條之三十二準用
    同法第四百六十八條之規定，判決不適用法規或適用不當者，為違背法令。而判
    決有同法第四百六十九條第一款至第五款情形之一者，為當然違背法令。是當事
    人對於小額程序之第一審判決提起上訴，依民事訴訟法第四百六十八條規定，以
    第一審判決有不適用法規或適用法規不當為理由時，其上訴狀或理由書應有具體
    之指摘，並揭示該法規之條項或其內容。若係成文法以外之法則，應揭示該法則
    之旨趣。倘為司法院解釋、或最高法院之判例，則應揭示該判解之字號或其內容
    。如以民事訴訟法第四百六十九條第一款至第五款所列情形為理由時，其上訴狀
    或理由書，應揭示合於該條款之事實。上訴狀或理由書如未依此項方法表明，或
    其所表明者，顯與上開法條規定之情形不相合時，即難認為已對第一審判決之違
    背法令有具體之指摘，其上訴自難認為合法。
二、次按民事訴訟法第四百三十六條之十八明定，小額程序之判決書原則上僅以記載
    主文為已足，無須記載事實及理由，其立法理由係為提昇法院迅速辦理小額事件
    之效率，充分發揮小額程序之簡速功能，是在程序利益優於實體利益之考量下，
    並參酌小額訴訟上訴程序關於判決當然違背法令之規定，僅準用民事訴訟法第四
    百六十九條第一款至第五款之事由，至同條第六款所定「判決不備理由或理由矛
    盾者」，則不在準用之列，因民事訴訟法第四百六十九條第一款至第五款之事由
    ，經由審視未記載理由之判決書或聲請閱卷，即可得知，而判決未記載理由或不
    備理由，並不構成小額程序判決違背法令之事由，顯見判決記載理由與否，並不
    影響上訴人之上訴利益。因此，原審法院應無庸補提判決理由，若上訴人逾二十
    天未提出上訴理由書、未表明或具體指摘判決違背法令之事由，第二審法院應認
    上訴不合法，而以裁定駁回上訴人之上訴（參照臺灣高等法院暨所屬法院九十一
    年法律座談會彙編九十二年七月第一五二－一五四頁）。
三、本件上訴人係對於小額訴訟程序之第一審判決提起上訴，核其上訴理由主張：海
    安路臨時綜合商場之攤商於向上訴人陳情取得系爭坐落臺南市○○區○○段四十
    六地號土地（即文中四十五號土地，以下簡稱系爭土地）興建商場之過程中，係
    委由訴外人黃石紅為全體攤商之代表人與上訴人協調，並由訴外人黃石紅以「海
    安路臨時綜合商場」代表人身分向上訴人申請核發臨時建築使用執照，訴外人黃
    石紅自屬有權代理全體攤商簽立民國八十三年八月三日之切結書，否則全體攤商
    如何能根據上訴人行文給訴外人黃石紅之函件於系爭土地上興建商場，及依據代
    表人記載為訴外人黃石紅之臨時建築使用執照辦理送水、送電以營業？再依證人
    葉泉林於另案本院臺南簡易庭九十三年度南小調字第四五六號給付租金事件九十
    三年九月十六日調解程序所為之證詞，足證訴外人黃石紅於八十三年八月三日所
    出具之切結書，確係代理全體攤商而為，原審判決未注意上訴人上開攻擊方法，
    認該切結書訴外人黃石紅非以代理人身分為之，自有判決不備理由之違法；原判
    判決既認訴外人黃石紅有權代理全體攤商，惟其代理權限應限於該商場之成立，
　　及將來商場之管理與維護所必要者，然此代理權之限制，顯非上訴人所得知悉，
　　否則上訴人豈會徒因黃石紅代理全體攤商與上訴人合致租賃關係？原判決關此之
    認定，亦有違民法第一百零七條之規定　有違背法令之情形云云。
四、經查，原審判決就上訴人所主張之攻擊方法已於理由內詳加論駁並記載認定之依
    據，就證人葉泉林於另案本院臺南簡易庭九十三年度南小調字第四五六號給付租
    金事件所為之證言，原審判決認定證人葉泉林所為證詞何部分為不足採信，已詳
    述其理由。又訴外人黃石紅於八十三年八月三日所出具之切結書，載明：「本人
    黃石紅代表全體商戶於文中４５學校用地內興建海安路臨時綜合商場，因請臨時
    使用執照需要，承諾於該商場攤位編定後一個月內督促各攤位繳交切結書：切結
    內容為一、願繳交所使用土地租金。．．．」等語，依該切結書所載，係黃石紅
    切結承諾將於該商場攤位編定後一個月內督促各攤位繳交內容含有「願繳交使用
    土地租金」等之切結書，並非是其代表全體攤商直接出具願繳交使用土地租金之
    切結書，況若第三人黃石紅已有代理權，又何需其再督促各攤商繳交切結書，顯
    見上訴人當時亦不認為第三人黃石紅有代表全體攤商簽訂租約之權，至為明確，
    自不能持黃石紅所簽立之上開切結書，據以主張黃石紅已代理被上訴與上訴人就
    系爭商場攤位之租賃達成意思表示一致。上訴理由雖仍指摘原審判決有判決不備
    理由及理由矛盾之違法，惟參諸首開說明，民事訴訟法第四百六十九條第六款所
    定「判決不備理由或理由矛盾」，並不構成小額程序判決違背法令之事由，上訴
    人以此事由主張原審判決違背法令，自不合法。而上訴意旨猶就原審取捨證據、
    認定事實及租賃契約有無成立認定之職權行使，指摘原判決違背法令，惟上訴人
    亦未指明原判決有何違背法令之具體上訴理由，此部分上訴亦不合法。則本件上
    訴為不合法，應予駁回。
五、依民事訴訟法第四百三十六條之三十二第二項、第四百四十四條第一項前段、第
    九十五條、第七十八條，裁定如主文。
中　　　華　　　民　　　國　　九十四　　年　　　三　　　月　　  九  　　日
                                  臺灣臺南地方法院民事第四庭
　　　　　　　　　　　　　　　　　　　審判長法　官　吳　森　豐
　　　　　　　　　　　　　　　　　　　　　　法　官　林　富　郎
　　　　　　　　　　　　　　　　　　　　　　法　官　翁　金　緞
右為正本係照原本作成
對本裁定不得抗告
中　　　華　　　民　　　國　　九十四　　年　　　三　　　月　　  九  　　日
　　　　　　　　　　　　　　　　　　　　法院書記官　莊　淑　雅
